---
title: "Explora ruido madrid"
output:
  html_notebook: default
  pdf_document: default
---

TODO:
- promediar mensualmente LeqT para todos los años y comparar con 2020.
- Estaría bien crear una semana tipo promediada para todos los años que tenemos datos. En este caso habría que tener cuidado en promediar lunes-lunes, martes-martes...
 
```{r}
library(dplyr)
library(reshape2)
library(magrittr)
library(lattice)
library(latticeExtra)
library(zoo)
library(ggplot2)
library(viridis)
```
 
```{r}
df <- read.csv("data/datos_ruido_madrid.csv", sep=";", strip.white = TRUE)
colnames(df) <- c("Station","Year","Month","Day","Period","LAeq","LAS01","LAS10","LAS50","LAS90","LAS99")
df$Date <- as.Date(with(df, paste(Year, Month, Day, 
                                      sep="-")), "%Y-%m-%d")
df <- df[order(df$Date),]
head(df)
```

# muestra de datos diarios de Leq para todos los periodos.
 
```{r}
xyplot(LAeq~Date|as.factor(Station), groups=Period,data=df[df$Period != "T", ], type='l', strip =TRUE,  grid=TRUE, alpha=0.8, par.settings = list(strip.background = list(col = "transparent")))
```

Nombre de las estaciones
```{r}
sdf <- read.csv("data/EstacionesMedidaControlAcustico.csv", header=FALSE, sep=",", fileEncoding="ISO-8859-1")
names(sdf)[1] <- "Station"
```

Uno los dos data frames

```{r}
df <- merge(df, sdf, by="Station")
dft <- df %>%
    filter(Period != "T") %>%
    arrange(Date)
```


```{r}
xyplot(LAeq~Date|V2, groups=Period, allow.multiple=TRUE, data=dft, cex=0.2, grid=TRUE, alpha=0.8, type='b',
       par.settings = list(strip.background = list(col = "transparent")), auto.key=TRUE)
```

## Gráficas generales:

```{r}
## set the minimal set for the graphs
theme_set(
  theme_minimal() +
    theme(legend.position = "right")
  )
```
 
# Media del índice LAeq (T) de todas las estaciones

```{r}
## set stations as factor.
df$Station <-  as.factor(df$Station)
```
superponer 2020
```{r}
df %>% 
  filter(Year != 2020) %>% ## hago la gráfica con datos hasta 2019
    filter(Period == "T") %>%
    group_by(V2) %>%
    summarise(mean_LAeq = mean(LAeq)) %>%
    ggplot(aes(y=reorder(V2, mean_LAeq, mean),x=mean_LAeq, color=mean_LAeq)) +
    geom_point(cex=3.5) +
    scale_color_viridis(option = "D") +
    labs(y="Estaciones", x = "LAeq")
```


# Boxplot LAeq (T) de todas las estaciones 
```{r}
## TO BE IMPROVED
df %>% 
  filter(Year != 2020) %>% ## hago la gráfica con datos hasta 2019
    filter(Period == "T") %>%
    group_by(V2) %>%
    ggplot(aes(x=reorder(V2.x, LAeq, mean), y=LAeq, color=V2)) +
    geom_violin() + # or geom_boxplot
    labs(color='Station', x='') +
    theme(axis.text.x = element_text(angle = 90))
```



Para límites mirar: http://www.madrid.org/bdccm/normativa/PDF/Ruidos%20y%20vibraciones/Compilacion/CPRUID.pdf

área tolerablemente ruidosa: 65/70 diurno (60 nocturno)
área ruidosa: 70/75 diurno (70 nocturno)

# Create a map to display mean LAeq of each staion

```{r}
library(rgdal)
library(ggmap)
## Using ggmap
## 1st display the geographical data without the map:

## nombro las columnas de lat y long
df <-  df %>%
    rename(long = V18,
           lat = V19)

## hay problemas con la longitud. Al leer sdf, como hay columnas que contienen " aparecen rpoblemas porque las columans de algunas filas se desplazan.
qmplot(x=long, y=lat, data=df, pch=21, col='black', zoom=14, source="google")


```

